臺灣高雄地方法院刑事判決　　　　　　　94年度易字第1052號
公　訴　人　臺灣高雄地方法院檢察署檢察官
被　　　告　甲○○
選任辯護人　劉啟輝　律師
上列被告因贓物案件，經檢察官提起公訴（94年度偵字第5391號
），本院判決如下：
    主  文
甲○○寄藏贓物，處拘役伍拾日，如易科罰金，以參佰元折算壹
日。
    事  實
一、甲○○明知真實姓名、年籍不詳自稱「俊雄」之成年男子於
    民國94年1 月5 日在高雄火車站附近，所交付之ＬＶ牛角手
    提包1 個，係屬來路不明之贓物（原為程心慧所有，於93年
    12 月29 日19時30分許在高雄市左營區○○○路200 號前失
    竊），竟仍予收取，並接受該「俊雄」之人寄託代為保管出
    售，而基於寄藏贓物之犯意，於94年1 月6 日15時30分，獨
    自至位於高雄市○○區○○路209 號之「二手SHOW名品交流
    中心」，將上開手提包交予該店不知情之店員林秀娟代為寄
    賣。嗣於同年月10日，上開手提包尚未賣出，即為失主程心
    慧在前揭店內發現，經報警處理而循線查獲。
二、案經高雄市政府警察局新興分局移送臺灣高雄地方法院檢察
    署檢察官偵查起訴。
    理  由
壹、程序方面：
    按被告以外之人於審判外之陳述，雖不符刑事訴訟法第159
    條之1 至第159 條之4 之規定，而經當事人於審判程序同意
    作為證據，法院審酌該言詞陳述或書面陳述作成時之情況，
    認為適當者，亦得為證據，刑事訴訟法第159 條之5 第1 項
    定有明文。查被害人程心慧、證人林秀娟、陳蕙娟於司法警
    察調查中所為之陳述，為被告以外之人於審判外之陳述，雖
    屬傳聞證據，惟被告及辯護人於本院審判程序中均同意引用
    前開被害人及證人之陳述作為證據，本院審酌該言詞陳述於
    作成時之證據取得過程形式上並無瑕疵，且認為適當，自得
    作為證據，合先敘明。
貳、實體方面：
一、訊據被告甲○○固供承於前揭時地收受「俊雄」之人所交付
    上開ＬＶ手提包，並持往二手SHOW名品交流中心寄賣等事實
    ，惟矢口否認有何贓物犯行，辯稱：我不知道ＬＶ手提包是
    贓物，友人「俊雄」知道我認識二手店，所以就拜託我幫他
    拿去寄賣云云。經查：
（一）被告於94年1 月6 日持至上開二手店寄賣之ＬＶ手提包，
      係被害人程心慧所有，前於93年12月29日19時30分許，在
      高雄市左營區○○○路200 號前失竊，嗣於94年1 月10日
      ，為被害人在上開二手店內之展示架上查獲該失竊之手提
      包等情，業據被害人於警詢時指述屬實，且經證人即上開
      二手店之店員林秀娟於警詢時供述明確，並有扣押物品目
      錄表及贓物認領保管單各1 紙在卷可憑，是上開手提包確
      係被害人所失竊之贓物無訛。
（二）被告雖辯稱不知該ＬＶ手提包為贓物云云，惟按該贓物係
      屬女用之手提包，且已陳舊，業經被告供明在卷，而該手
      提包之內袋因潮濕損壞，被害人已將該內袋之內裡全部撕
      掉，又於查獲該手提包時，在內袋內發現有被害人之耳環
      1 只等情，業據被害人於供述明確，並有照片在卷可參，
      被告竟自該「俊雄」之男子收受上開裝有耳環之女用手提
      包，則其顯能預見該手提包非屬「俊雄」個人所有，而對
      於該皮包係屬來路不明之贓物有所懷疑。又該手提包係屬
      名牌皮件，雖已陳舊，然經估價約有新台幣（下同）9 千
      元之價值，此據證人即上揭二手店負責人陳蕙娟於警詢時
      陳明在卷，價值顯然不匪，倘係合法取得而有變賣之需要
      ，該「俊雄」本人大可自行或與被告一同持往二手店估價
      寄賣，以避免該手提包有被低估價值或遭被告私吞變賣款
      項之損失情形發生，又何必透過被告出面代為出售而甘冒
      上開損失之風險，被告既係具備通常智識之人，按諸常理
      ，其對於「俊雄」所持有之女用手提包，應非經由合法管
      道取得而屬贓物乙節，難謂並無認識。再參以被告自承該
      「俊雄」之人並未與其言明銷售之金額，復未約定該如何
      交還款項，即願意將手提包寄交由被告保管出售等情，而
      被告亦願意受託保管並代為持至二手店寄賣，顯見被告與
      「俊雄」彼此間理應有相當之熟識，然被告竟無法提供該
      人之真實姓名及年籍資料以供查證，而依其所提供「俊雄
      」之聯絡電話，卻係在被告為警查獲後之94年1 月11日方
      開通，此有和信電訊股份有限公司出具之行動電話基本資
      料1 份附卷可稽，實與常情有違，則被告對於其所取得手
      提包之不明來源，顯有所刻意隱瞞，足徵被告對於所保管
      寄賣之上開手提包，應具有贓物之認識甚明，而非僅係具
      有未必故意。
（三）綜上所述，被告所辯不知為贓物云云，核係卸責之詞，尚
      難採信，其對於上開手提包具有贓物之認識，竟仍受託代
      為保管出售之事實，應堪認定。本件事證明確，被告犯行
      洵堪認定。
二、按所謂寄藏，兼指受寄或藏匿之行為，凡為他人保管，並足
    以使失主難以發現之行為，均足構成寄藏；又所謂牙保，乃
    居間介紹之行為，即媒介之意，究屬有償或無償之性質，在
    所不問。本件被告自「俊雄」之人收受上開手提包贓物後，
    應允代為交予二手店寄賣出售，因其代售含有使該贓物無從
    發見，自有隱藏之意，且於尚未售出即被查獲，是核被告所
    為，應成立刑法第349 條第2 項之寄藏贓物罪。被告係將該
    贓物持至二手店寄賣並非媒介二手店購買贓物，亦未有媒介
    他人購買贓物之行為，公訴意旨認被告所為係涉犯牙保贓物
    罪云云，尚有未洽，惟因起訴之法條均為相同，本院自無變
    更起訴法條之必要。又被告利用不知情之店員林秀娟遂行上
    開寄藏贓物犯行，應為間接正犯。爰審酌被告明知他人所寄
    託之名牌皮包係屬贓物，竟仍收受並代為出售，助長竊盜犯
    罪風氣，並增加被害人尋回贓物之困難，犯後復未能坦承犯
    行，自應有予刑事非難之必要，惟念及被告年紀尚輕，現為
    國立大學之學生，其社會經驗及是非觀念尚有不足，且該贓
    物之價值非鉅，被害人並已尋回而減少財產上之損失等一切
    情狀，量處如主文所示之刑，併諭知易科罰金之折算標準，
    以資懲儆。
據上論斷，應依刑事訴訟法第299 條第1 項前段，刑法第349 條
第2 項，罰金罰鍰提高標準條例第1 條前段、第2 條，判決如主
文。
本案經檢察官郭季青到庭執行職務。
中　　華　　民　　國　　94　　年　　8 　　月　　25　　日
                      刑事第八庭審判長法  官   陳樹村
                                      法  官   林意芳
                                      法  官   吳俊龍
以上正本證明與原本無異。
如不服本判決，應於收受送達之日起10日內，向本院提起上訴。
中　　華　　民　　國　　94　　年　　8 　　月　　26　　日
                                      書記官   許麗珠
附錄本判決論罪法條：
刑法第349條
收受贓物者，處 3 年以下有期徒刑、拘役或 500 元以下罰金。
搬運、寄藏、故買贓物或為牙保者，處5 年以下有期徒刑、拘役
或科或併科1 千元以下罰金。
因贓物變得之財物，以贓物論。
